臺灣新北地方法院刑事判決
111年度易字第208號
公  訴  人  臺灣新北地方檢察署檢察官
被      告  張如川


上列被告因妨害自由案件，經檢察官提起公訴（110年度偵字第2
7124號），本院判決如下：
    主  文
張如川犯強制罪，處有期徒刑肆月，如易科罰金，以新臺幣壹仟
元折算壹日。
    事  實
一、張如川與郭國驊同為職業小客車駕駛，雙方於民國110年4月
    30日12時許，在臺北市○○區○○○路0號之國立臺灣大學醫學院
    附設醫院（下稱臺大醫院）急診室外，因排班載客發生糾紛
    ，張如川竟基於單一之強制犯意，先於同日12時10分許，在
    上開臺大醫院急診室外，趁郭國驊駕駛車牌號碼000-0000號
    營業小客車載客離開之際，開啟郭國驊之車門阻擋其離去；
    再於同日12時20分許，駕駛車牌號碼000-0000號營業小客車
    尾隨郭國驊之車輛，在臺大醫院往新北市板橋路途中，多次
    於郭國驊停等紅燈之際，下車企圖開啟郭國驊之車門未果；
    復於同日12時24分許，在新北市○○區○○路000號前，以其車
    輛擋住郭國驊車輛前方，下車企圖開啟郭國驊之車門未果並
    數次徒手敲打郭國驊之車輛車窗，以此強暴之方式妨害郭國
    驊駕車自由離去之權利。
二、案經郭國驊訴由新北市政府警察局海山分局報告臺灣新北地
    方檢察署檢察官偵查起訴。
    理  由
壹、證據能力部分：
    按被告以外之人於審判外之陳述，雖不符刑事訴訟法第159
    條之1至第159條之4之規定，而經當事人於審判程序同意作
    為證據，法院審酌該言詞陳述或書面陳述作成時之情況，認
    為適當者，亦得為證據。當事人、代理人或辯護人於法院調
    查證據時，知有刑事訴訟法第159條第1項不得為證據之情形
    ，而未於言詞辯論終結前聲明異議者，視為有前項之同意，
    刑事訴訟法第159條之5定有明文。查本判決所引用被告以外
    之人於審判外作成之相關供述證據，雖屬傳聞證據，惟公訴
    人、被告張如川於本院準備程序、審判期日均未對證據能力
    有所爭執，亦未於言詞辯論終結前聲明異議，本院審酌上開
    證據資料製作時之情況，尚無違法不當及證明力明顯過低之
    瑕疵，亦認為以之作為證據應屬適當，故認前揭證據資料均
    有證據能力。又本判決其餘所引用之非供述證據，查無違反
    法定程序取得之情形，亦均認具證據能力。
貳、實體理由部分：
一、被告否認犯行，辯稱：這件事是告訴人郭國驊搶客人搞出來
    的，我們排隊排得這麼辛苦，告訴人卻耍地痞、耍流氓。因
    為告訴人的車門鎖起來，我手伸進去根本打不開。在臺大醫
    院門口我並沒有打開告訴人的車門，是告訴人的客人有輪椅
    要上車，告訴人自己打開門下車處理輪椅的事，我並沒有擋
    住告訴人的車門，告訴人弄好輪椅之後他就關門走了。在前
    往板橋的路途中，我並沒有要開告訴人的車門，也沒有拉他
    的車門把，只是敲他的玻璃。在報案地點我確實有下車站在
    告訴人車門旁邊，問他為什麼老是這樣（搶客人），但我沒
    有敲他車窗或拉他車門等語。
二、本院調查結果：
　㈠被告及告訴人均為職業小客車駕駛，被告駕駛車牌號碼000-0
    000號營業小客車，告訴人駕駛車牌號碼000-0000號營業小
    客車，在110年4月30日12時許在臺大醫院急診室外因排班問
    題發生糾紛等情，為被告所不否認，且有上開2車輛詳細資
    料報表在卷可查（偵卷第9至10頁），此前提事實可以先行
    認定無誤。
　㈡告訴人於本院審理時證稱：當初是在臺大醫院急診室門口排
    班時因為載客人衍生糾紛，我載到客人的時候，客人還在上
    車，被告就開車到我的車子前面堵住去路，那時候我就開始
    錄音，被告就下車直接來開我的車門，我跟被告說「請你不
    要這樣子」，然後他就發牢騷抱怨很多，等到被告抱怨完我
    把車門關起來，因為被告擋在我前面我沒有辦法往前行駛，
    只能倒車，在我倒車過程中被告又下車突然開我的車門，這
    些在錄音譯文中都有呈現出來。後來我開往板橋區，在過程
    中不管在隧道或平面，被告一直閃大燈跟按喇叭，而且在我
    客人下車之前，被告至少有四次在等紅燈時下車來嘗試開我
    或乘客的車門，就是要逼我打開車門。被告的動作讓我跟乘
    客非常驚嚇。後來客人要提早下車，我停在黃線讓客人可以
    安全下車，被告車已經停在我前面，我等客人一下車就馬上
    把車門鎖起來，所以被告到我的右後方車門打不開，然後被
    告就繞到我的駕駛座左前方這邊，想打開車門但是打不開，
    被告就用力搥打我的窗戶，然後因為他車子停在我前面，人
    又站在我駕駛座旁邊，我一直想要離開但都沒有辦法，我一
    直等到被告鬆懈了，才趕快倒車找空隙跑掉等語（本院卷第
    65至68頁）。
　㈢依據案發當時告訴人手機錄音譯文顯示，當在臺大醫院急診
    室門口被告不斷向告訴人抱怨告訴人搶客人的時候，告訴人
    數度向被告表示「先生麻煩把關起來謝謝」、「請你幫我把
    門關起來」、「請你幫我把門關起來」、「我講了四次了喔
    」、「請你把門關起來」。後來，當告訴人車門關上，告訴
    人對客人說「來，我把車退後」時，又聽到告訴人車門被打
    開的聲音，告訴人隨即稱「你又把我的門打開囉，你這樣已
    經真的犯了強制罪了先生」、「你現在幫我把門關起來，我
    在倒退很危險，幫我把門關起來」、「你幫我把門關起來」
    、「麻煩你把門關起來，我要賺錢」、「我現在要離開行進
    間你還在拉開我的車門」、「你先把門關起來」等語，有新
    北市政府警察局海山分局110年9月2日新北警海刑字第11039
    51621號函所附手機錄音對話譯文可參（偵卷第21至23頁）
    。以此錄音譯文與告訴人在審理中的證述相互印證，可以知
    道告訴人證稱在臺大醫院急診室門口遭被告打開車門阻止離
    去等情，是事實而可以採信。
　㈣又本院當庭勘驗告訴人車輛行車紀錄器以及路口監視器畫面
    ，其中可見告訴人駕車前往乘客指定地點的路上，被告駕駛
    計程車緊跟在告訴人車輛後方，並且在停等紅燈的時候曾經
    兩次下車往告訴人車輛左側方向走去。又當告訴人車輛停靠
    在路邊讓乘客下車時，被告亦將其車輛斜停在告訴人車輛前
    方，並且在乘客下車後企圖開啟告訴人車輛右後車門未果，
    再繞到告訴人駕駛座車門旁邊，並且有多次身體往後仰好像
    在用手拉什麼的動作，此有本院111年5月31日勘驗筆錄在卷
    可證（本院卷第79至98頁）。以此勘驗所見與告訴人在審理
    中的證述相互印證，可以知道告訴人證述其在行駛過程以及
    乘客下車地點數次遭被告企圖開啟車門等情，亦與事實相符
    。
　㈤綜上，依據告訴人的指證、錄音譯文與行車紀錄器勘驗筆錄
    ，可以明確認定被告有本件犯行，應該依法論罪處罰。至於
    告訴人是否有被告所指搶客人的行為，因為與被告是否構成
    犯罪無關，且為告訴人所否認，又無其他佐證，就不另深究
    。
三、論罪科刑：
　㈠被告以開啟他人車門、將車停在他車前方等方式，阻止告訴
    人自由開車離去，是以強暴行為妨害告訴人自由駕車離去的
    權利，構成刑法第304條第1項之強制罪。
　㈡被告從臺大醫院急診室一直到新北市○○區○○路000號前客人下
    車的地點，多次開啟告訴人車門、企圖開啟告訴人車門、將
    車輛停放在告訴人車輛前方，均是基於同一個強制犯意所為
    之接續行為，應僅論以一罪。
　㈢被告在臺大醫院急診室門口時，就已經以開啟告訴人車門的
    方式阻止告訴人自由離去，已經構成強制罪的既遂犯。後續
    多次開啟告訴人車門未果的行為，因為均已包括論以一個強
    制罪之接續犯，評價已經充足，就不用另外論以強制未遂罪
    。
　㈣審酌被告與告訴人均為計程車司機，因為排班問題衍生糾紛
    ，被告竟以開啟告訴人車門這種危害他人行車安全的行為，
    欲逼迫告訴人停車，阻止其載客離去，其行為不僅妨害告訴
    人之自由行動權利，也有害整體交通安全。而被告於本院審
    理過程中始終將責任推給告訴人搶客人的行為，完全沒有反
    省自己的行為有沒有不對的地方，態度極為惡劣，這樣的犯
    罪行為與犯後態度，必須給予相應的處罰，才符合社會公平
    之法律感情。又被告前於107年間因妨害自由案件，經法院
    判處拘役30日、20日，定應執行拘役40日確定，有臺灣高等
    法院被告前案紀錄表可查，足見被告習慣以非理性方式解決
    糾紛，其素行不佳。準此，一併考量被告的犯罪動機、手段
    、高中畢業之智識程度、家庭生活狀況等一切情狀，量處如
    主文所示之刑，並諭知易科罰金之折算標準，以示懲戒。
據上論斷，應依刑事訴訟法第299條第1項前段，判決如主文。
本案經檢察周彥憑偵查起訴，由檢察官盧祐涵到庭執行職務。
中　　華　　民　　國　　111 　年　　6 　　月　　14　　日
                  刑事第十六庭  法　官  黃志中
上列正本證明與原本無異。
如不服本判決，應於判決送達後20日內敘明上訴理由，向本院提
出上訴狀 (應附繕本) ，上訴於臺灣高等法院。其未敘述上訴理
由者，應於上訴期間屆滿後20日內向本院補提理由書「切勿逕送
上級法院」。
                                書記官　黃莉涵
中　　華　　民　　國　　111 　年　　6 　　月　　16　　日
附錄本案論罪科刑法條全文：
中華民國刑法第304條
以強暴、脅迫使人行無義務之事或妨害人行使權利者，處3年以
下有期徒刑、拘役或9千元以下罰金。
前項之未遂犯罰之。